臺灣高等法院臺南分院刑事判決　　　100年度交上易字第230號
上　訴　人
即　被　告　凌港
上列上訴人因過失傷害案件，不服臺灣雲林地方法院99年度交易
字第200號中華民國100年3月15日第一審判決（起訴案號：臺灣
雲林地方法院檢察署99年度偵字第4794號），提起上訴，本院判
決如下：
    主  文
上訴駁回。
    事  實
一、凌港明知其職業自小客車駕駛執照業經註銷，猶於民國99年
    6月13日上午10時30分許，無照駕駛車牌號碼DE-5677號自用
    小客車（下稱自用小客車），沿台78線快速道路由東往西方
    向行駛，途經該快速道路西向外側車道22公里處，本應注意
    車前狀況，除擬超越前車外，與前車保持隨時可以煞停之距
    離，並隨時採取必要安全措施，且因雨霧致視線不清，應減
    速慢行，作隨時停車之準備，而依當時天候雨、日間有自然
    光、道路為柏油路面、路面狀態濕潤、但無缺陷、無障礙物
    、視距良好等情，依其智識、能力並無不能注意之情事，竟
    疏未與前車保持隨時可煞停之安全距離及採取必要之安全措
    施，自後追撞同向在前由吳坤諒所駕駛之車牌號碼TN-6340
    號自用小貨車（下稱自用小貨車），致前車乘客即吳坤諒之
    妻許麗芳因追撞而受有頭部外傷及右手背挫擦傷等傷害。凌
    港肇事後，於雲林縣警察局交通警察隊虎尾小隊警員據報前
    往處理時，即在犯罪被發覺前，向到場警員承認肇事，自首
    而接受裁判。
二、案經許麗芳訴由雲林縣警察局虎尾分局報請臺灣雲林地方法
    院檢察署檢察官偵查起訴。
    理  由
甲、程序方面：
    本件卷附之供述及非供述證據，被告於本院準備程序，表示
    同意有證據能力（見本院卷第28頁），且本院審酌各該證據
    作成之情況，並無程序違法或有何意思不自由情形，復經原
    審及本院於審判期日就上開證據依法進行提示、調查、辯論
    ，且與本案待證事實間復具有相當之關聯性，以之為本案證
    據並無不當，自得採為本件認定事實之基礎，故依刑事訴訟
    法第159條之5第1項規定，認有證據能力。
乙、實體方面：
一、認定犯罪事實所憑之證據及理由：
    訊據被告凌港固坦承於上開時、地，駕駛上開自用小客車與
    證人吳坤諒所駕駛之上開自用小貨車發生碰撞等情，惟矢口
    否認有何過失傷害之犯行，辯稱：我在路上的慢車道（即外
    側車道）直行，對方本來在快車道（即內側車道）行駛，因
    為對方車輛的前方有發生事故，對方才會突然變換車道到我
    的車道來，並緊急剎車，我才會來不及閃避而撞到對方的車
    輛。我質疑在不同車道駕駛是否要保持距離？我認為對方也
    有過失云云。經查：
(一)、被告於上開時、地，駕駛上開自用小客車與證人吳坤諒所駕
    駛之上開自用小貨車發生碰撞，業據被告自承在卷，核與證
    人吳坤諒於偵查及原審、本院審理中所證述之情節相符，復
    有道路交通事故調查報告表(一)(二)及照片16張在卷可稽（見偵
    卷第5-6頁、第13-20頁）；又證人許麗芳因上開車禍而受有
    頭部外傷及右手背挫擦傷等傷害，有財團法人天主教若瑟醫
    院99年7月5日出具之第0000000號診斷證明書及該院99年12
    月2日若瑟事字第0990000768號函暨檢附之許麗芳之病歷資
    料等文書，此部分事實堪以認定。
(二)、查證人吳坤諒所駕駛之自用小貨車，是否「在外側車道行駛
    中」，遭被告所駕駛之自用小客車自後追撞，以致許麗芳受
    有頭部外傷及右手背挫擦傷等傷害？厥為本案所應審究事項
    。經查：
  (1)證人吳坤諒於偵查中具結證稱：「（當時發生情形？）我們
    原本行駛在外線車道，因為當時雨下很大，所以我當時車速
    沒有很快，約5、60公里。後來我看到前方有2部車輛各在內
    側及外側車道互相擦撞，內側車道的那部車輛就失控撞上安
    全島，而外側車道那部逃逸現場。當時我約於相距前方事故
    現場30公尺左右，我見狀就立即踩煞車減速，之後就被撞了
    。」、「（你們當時有無變換車道？）沒有，我一直行駛在
    外側車道。」、「（被撞後你有無向被告表示你要下交流道
    ？）我是說我要下虎尾交流道，而該交流道是下一個交流道
    。」等語（見偵卷第41-43頁）；於原審審理時具結證稱：
    原審卷第45頁之道路交通事故現場圖上面編號1、3部分之指
    印是被告的，編號2、4之指印是我的，因為警方依我們當時
    所述發生車禍的情形，測量後叫我們簽名及按捺指印，表示
    是我們當時的行進方向，因此偵查卷第4頁所附之道路交通
    事故現場圖上面之【外車道記載Ａ車行向（即被告之自小客
    車）及Ｂ車行向（即證人吳坤諒之自小貨車）】；當時我開
    在外車道，被告從後面撞我，我下車查看，當時我並沒有變
    換車道，也沒有向被告表示要下交流道等語（見原審卷第67
    頁至背面），經互核後，大致相符，且證人吳坤諒既經告知
    具結之義務及偽證之處罰後具結作證，理應知悉倘為不實證
    述，當受偽證罪之處罰，衡情證人吳坤諒當無為告訴人區區
    小傷而甘受偽證罪之處罰，而故為虛偽不實陳述以誣陷被告
    入罪之理。佐以卷附本件照片所示（見偵卷第16-20頁），
    證人吳坤諒所駕駛之自用小貨車受損位置在【車尾正中央】
    ，被告所駕駛之自用小客車受損位置在【車頭正中央】，顯
    見證人吳坤諒所駕駛之自用小貨車在行駛中，遭被告所駕駛
    之自用小客車自後追撞無訛，而非在變換車道中遭撞，否則
    自用小貨車受損位置應在車尾右角。
  (2)被告於交通事故談話紀錄表全然未曾提及當天是證人吳坤諒
    駕駛自用小貨車從內側車道切入外側車道，始導致本件車禍
    之發生，嗣於警詢、偵查及原審、本院審理中，方改口稱當
    天是證人吳坤諒駕自用小貨車從內側車道切入外側車道，始
    導致本件車禍之發生，則其先後所述顯有歧異，已足徵其所
    述，應有不實。參諸證人即到場處理上開車禍之員警邱建銘
    於原審審理時證述：「（被告99年6月13日交通紀錄談話紀
    錄表，是否依據被告陳述記載？）是，我到現場後帶被告到
    我們分局陳述，我們依照他的陳述記載。」、「（對於道路
    交通事故現場圖，有何意見？）〈提示並告以要旨〉是我畫
    的，警方到達時Ｂ車已經移動，【Ａ、Ｂ車的行車方向都是
    詢問當事人後畫出來的，草圖都有給雙方蓋印確認。】」、
    「（被告在99年6月13日說，『當時行駛在我正前方的小客
    車突然煞車，我煞車不及才會與對方碰撞』，這是否他自己
    說的？）是。」、「（你處理過程中，他有說到是告訴人的
    車子從內車道切到外車道才撞上？）【第1次沒有提到。】
    」、「（之後他在你們分局99年8月24日製作筆錄時？）因
    為告訴人提告，我們傳喚他來，這時他有提到對方由內車道
    突然轉出來才會撞上。」、「（第1次你們去現場處理，被
    告都沒有談到對方從內車道出來？）是。」、「（第1次告
    訴人說人沒有怎樣，大家算了，你到現場時告訴人即乘客是
    否表示他有受傷？）告訴人說雙方都是輕傷，當時我們去醫
    院時看到告訴人有小傷，他是撞到擋風玻璃。」、「（你處
    理現場時，告訴人是否有說到要下交流道？）沒有。當時告
    訴人說是要往土庫方向，沒有說要下交流道。」等語（見原
    審卷第43-44頁），核與證人吳坤諒上開所述相符。
  (3)佐以被告於本件事故發生，於當日13時26分許，在員警所製
    作交通事故談話紀錄表中自承：「（事故發生時間、地點？
    ）99年6月13日10時35分、雲林縣土庫鎮○○里○○○○路東
    向車道22K處。」、「（肇事前行進方向、道路及肇事經過
    情形？職業為何？旅次目的？）我駕駛DE-5677號自小客車
    沿台78公路東向西，由褒忠往土庫方向直行於外側車道。經
    過事故地點時，我看到內側車道有部事故車，【當時行駛於
    我正前方的自小客貨車突然煞車，我煞車不及才會與對方發
    生碰撞】。」、「（發生危險時距離對方多遠？採取何種反
    應措施？）約20公尺，我就向右閃避。」等語（見偵卷第7
    頁），益見本件車禍發生，確係被告所駕駛之自用小客車自
    後追撞證人吳坤諒所駕駛之自用小貨車所造成無訛。
  (4)綜上，足認證人吳坤諒所證非虛，應屬可信。被告上開所辯
    ，與事證未符，僅係片面之詞，尚難遽採。
(三)、按汽車在同一車道行駛時，除擬超越前車外，後車與前車之
    間應保持隨時可以煞停之距離；駕駛人應注意車前狀況，隨
    時採取必要之安全措施。道路交通安全規則第94條第1項、
    第3項分別定有明文。查本件被告駕駛上開自用小客車，自
    應注意上開規定，而案發當時天候雨、日間有自然光、道路
    為柏油路面、路面狀態濕潤、但無缺陷、無障礙物、視距良
    好，有道路交通事故調查報告表(一)在卷可稽（見偵卷第5頁
    ），並無不能注意之情事，被告竟疏未注意與前車保持隨時
    可煞停之安全距離及採取必要之安全措施，致追撞同向在前
    由證人吳坤諒所駕駛之自用小貨車而肇事，被告自有應注意
    能注意而未注意之過失。且其過失行為與告訴人許麗芳之傷
    害結果間，具有相當之因果關係。又本案經送臺灣省嘉雲區
    車輛行車事故鑑定委員會鑑定結果，認「被告凌港無照駕駛
    自小客車，未保持安全距離，由後追撞前遇見狀況，煞車減
    速之吳車，為肇事原因。」等情，此有臺灣省嘉雲區車輛行
    車事故鑑定委員會100年1月24日嘉雲鑑990926字第10058002
    63號函及鑑定意見書在卷足憑（見原審卷第49-50頁），核
    與本院上開認定相同，本件事證明確，被告上開過失犯行，
    堪以認定。
(四)、至於被告所聲請傳訊之證人吳山本，其於本院具結證述之情
    節，顯係迴護被告之詞，不足為有利被告之認定，其是否構
    成偽證罪責，應請檢察官另行處理。
二、論罪科刑：
(一)、查被告雖經依法考領職業自小客車駕駛執照，但其所考領之
    職業自小客車駕駛執照已於經主管機關逕行註銷，業經被告
    自承在卷（見原審卷第23頁），復有證號查詢汽車駕駛人資
    料在卷可按（見偵卷第35頁）。且依卷附之被告道路交通事
    故調查筆錄受詢問人職業欄記為：「無」（見偵卷第8頁）
    ，而其車禍當時係駕駛自用小客車，並非營業小客車。再者
    ，依目前卷證資料，實無任何證據足資證明被告於肇事當時
    係執行攬客、載客業務中，從而，尚難逕以被告於依法考領
    職業自小客車駕駛執照，逕認被告駕駛汽車係屬其主要業務
    ，併此敘明。核被告所為，係犯刑法第284條第1項前段之過
    失傷害罪。
(二)、被告肇事當時，其職業自小客車駕駛執照業經註銷，業如前
    述，則被告駕照業經註銷仍駕駛，屬無照駕駛，因而致人受
    傷，負有過失傷害之刑事責任，應依道路交通管理處罰條例
    第86條第1 項規定，加重其刑。
(三)、又被告於肇事後在未被有偵查犯罪職權之公務員發覺前，主
    動向前來處理之員警坦承其為車禍肇事之人而自首犯罪，嗣
    並接受裁判，業經證人邱建銘於原審審理中證述明確（見原
    審卷第44頁），復有雲林縣警察局道路交通事故肇事人自首
    情形紀錄表附卷可參（見偵卷第22頁），足認其合於自首要
    件，爰依刑法第62條前段自首之規定減輕其刑，並先加後減
    。
三、原審以被告罪證明確，因予適用刑法第284條第1項前段、第
    41條第1項、第62條前段，道路交通管理處罰條例第86條第1
    項，刑法施行法第1條之1第1項、第2項前段，並審酌被告駕
    車時本應注意道路交通安全規則之相關規定，以維護行車安
    全，竟疏於注意而肇生本件車禍，致告訴人受有如事實欄所
    載之傷害，身體上之損害及精神上之痛苦非輕，且犯後仍否
    認有過失，態度非佳，及迄今尚未與告訴人達成民事和解或
    賠償損害等一切情狀，量處拘役50日，並諭知易科罰金之折
    算標準。認事用法，核無不合，量刑亦堪認妥適。被告上訴
    意旨認告訴人之夫吳坤諒有過失云云，而指摘原判決欠當，
    尚非有理由，應予駁回。
據上論斷，應依刑事訴訟法第368條，判決如主文。
本案經檢察官蘇南桓到庭執行職務。
中    華    民    國   100    年    6     月    9     日
                  刑事第七庭    審判長法  官  李文福
                                      法  官  顏基典
                                      法  官  陳顯榮
以上正本證明與原本無異。
不得上訴。
                                      書記官  劉岳文
中    華    民    國   100    年    6     月    9     日
附錄：本案論罪科刑法條全文
刑法第284條第1項：
因過失傷害人者，處6月以下有期徒刑、拘役或5百元以下罰金，
致重傷者，處1年以下有期徒刑、拘役或5百元以下罰金。